臺灣高等法院民事判決　　　　　　　　 100年度再易字第52號
再審原告　　吳蕙良
再審被告　　陳莉君
上列當事人間請求損害賠償事件，再審原告對於中華民國100年4
月26日本院100年度上易字第136號確定判決提起再審，本院判決
如下：
    主      文
再審之訴駁回。
再審訴訟費用由再審原告負擔。
    事實及理由
一、按再審之訴顯無再審理由者，得不經言詞辯論，以判決駁回
    之，民事訟訴訟法第502條第2項定有明文。
二、再審原告主張：本院100年度上易字第136號確定判決（下稱
    原確定判決）以：「查91、92年度綜合所得稅結算申報書乃
    上訴人(即再審原告)個人申報之所得資料，難以盡信，且觀
    諸上訴人所提出之台灣自來水股份有限公司第一區管理處基
    隆服務所99年4月9日台水一服字第09900008720號函所載『
    該屋（指再審原告所有坐落基隆市○○區○○路174巷70號
    1樓房屋，下稱系爭房屋）於61年2月23日由稅捐處啟用、85
    年7月16日過戶於吳蕙良、93年5月7日停用、93年8月30日復
    用、94年5月10日停用、96年5月14日廢止、99年2月5日啟用
    、99年2月9日過戶於台端（指訴外人張履端）』等語，及所
    附84年7月起至94年5月止用水度數與金額，顯示上訴人所有
    系爭房屋自89年3月起至92年3月間止用水度數為『零』，且
    自92年4月間起至93年9月間止用水度數均不超過『5度』，
    倘上訴人於91、92年間確曾將系爭房屋出租他人使用，衡情
    承租人及其家屬豈有長期不使用自來水清潔飲食物品、衣物
    及供盥洗、沐浴之理，豈會月平均用水量不超過5度，甚或
    為零之情。是系爭房屋在94年5月10日前固曾經有短暫之停
    用後復用，用水度數亦均未超過15度，且自94年5月10日停
    用即未申請復用，甚且於96年5月14日廢止，委實難憑上開
    資料認定上訴人確曾將系爭房屋出租他人使用」為由，而駁
    回再審原告於前訴訟程序關於租金部分之請求。惟依台灣電
    力股份有限公司（下稱台電公司）基隆區營業處100年5月25
    日Ｄ基隆字第10005005251號函（下稱系爭台電公司函）所
    示，系爭房屋用電度數自91年1月起至92年11月止分別54度
    、28度、31度、37度、52度、103度、106度、77度、28度、
    50度、32度及25度，足證再審原告確有將系爭房屋出租予他
    人使用，而再審原告係於100年5月26日始收到系爭台電公司
    函，故原確定判決有民事訴訟法第496條第1項第13款之再審
    事由。又系爭房屋承租人承租該屋主要係供倉庫及修繕物品
    使用，並未實際居住於系爭房屋，自無使用自來水清潔飲食
    物品、衣物及供盥洗、沐浴之必要，且倘再審原告未將系爭
    房屋出租予他人，焉有於91年、92年申報系爭房屋租金收入
    而自動繳交所得稅之理？原確定判決未採信再審原告於前訴
    訟程序所提財政部臺灣省北區國稅局信義稽徵所公文書關於
    租金收入之記載，顯已違反民事訴訟法第355條規定，自有
    同法第496條第1項第1款所定適用法規顯有錯誤之再審事由
    。另原確定判決僅參酌系爭房屋之用水度數，而未參酌其繳
    費金額，亦有適用法規顯有錯誤之再審事由。爰依民事訴訟
    法第496條第1項第1款及第13款之規定，提起再審之訴等語
    。並聲明：(一)原確定判決關於駁回再審原告後開第(二)項之訴
    部分廢棄。(二)再審被告應再給付再審原告新台幣616,000元
    ，及自99年11月17日起至清償日止，按年息5%計算之利息。
三、按判決適用法規顯有錯誤者，得以再審之訴對於確定終局判
    決聲明不服，民事訴訟法第496條第1項第1款定有明文。所
    謂適用法規顯有錯誤，係指確定判決所適用之法規顯然不合
    於法律規定，或與司法院現尚有效及大法官會議之解釋，或
    最高法院尚有效之判例顯然違反者而言（最高法院60年台再
    字第170號判例意旨參照）。至於事實審法院認定事實錯誤
    ，調查證據欠周或判決不備理由，究與適用法規顯有錯誤有
    別。經查再審原告主張原確定判決未採信再審原告於前訴訟
    程序所提財政部臺灣省北區國稅局信義稽徵所公文書關於租
    金收入之記載，及未斟酌就系爭房屋於92年5月至同年11月
    所繳水費金額，致錯誤認定再審原告未將系爭房屋出租予他
    人等情，乃係指摘原確定判決所為證據取捨不當及認定事實
    錯誤，依前揭說明，非屬民事訴訟法第496條第1項第1款所
    定適用法規顯有錯誤之範疇，是再審原告據以提起再審之訴
    ，自屬無據，而不足取。
四、次按當事人發現未經斟酌之證物或得使用該證物者，得以再
    審之訴對於確定終局判決聲明不服；但以如經斟酌可受較有
    利益之裁判者為限，民事訴訟法第496條第1項第13款定有明
    文。所謂當事人發現未經斟酌之證物或得使用該證物，係指
    在前訴訟程序不知有該證物，現始知之，或雖知有此證物而
    不能使用，現始得使用者而言（最高法院32年上字第1247號
    判例意旨參照）。經查台電公司雖係於100年5月25日始以系
    爭台電公司函回覆訴外人張履瑞，惟該函所示內容係關於系
    爭房屋自91年1月起至100年3月止之繳費證明，足見系爭台
    電公司函尚非再審原告於前訴訟程序所不知，現始知之，或
    雖知有此證物而不能使用，現始得使用之證物，已與民事訴
    訟法第496條第1項第13款規定不符。且依系爭台電公司函所
    示內容，充其量僅足證明系爭房屋於91年、92年間有人使用
    之事實，尚不足據以證明再審原告於此期間確有將系爭房屋
    出租他人使用之事實，是縱予以斟酌，再審原告亦不能因此
    受較有利之裁判。是再審原告據以為再審事由而提起本件再
    審之訴，亦無足取。
五、綜上所述，原確定判決並無再審原告所主張之民事訴訟法第
    496條第1項第1款、第13款所定之再審事由，再審原告提起
    本件再審之訴，為顯無理由，應予駁回。
六、據上論結，本件再審之訴為顯無理由，依民事訴訟法第502
    條第2項、第78條如主文。
中    華    民    國  100    年    6    月    15    日
                   民事第四庭
                     審判長法  官  張劍男
                           法  官  陳靜芬
                           法  官  彭昭芬
正本係照原本作成。
不得上訴。
中    華    民    國   100    年    6     月    16    日
                           書記官  丁華平